臺灣板橋地方法院交通事件裁定　　　　96年度交聲字第1348號
原處分機關　交通部公路總局臺北區監理所
異　議　人
即受處分人　甲○○
上列異議人因違反道路交通管理處罰條例案件，對於交通部公路
總局臺北區監理所於民國九十六年八月十五日以北監營裁字裁４
０－Ｃ00000000號（原舉發案號：臺北縣政府警察局九
十五年十二月八日北縣警交字第Ｃ00000000號）所為之
裁決處分，聲明異議，本院裁定如下：
    主  文
異議駁回。
    理  由
一、原處分意旨略以：異議人即受處分人甲○○於民國九十五年
    十二月七日上午十時二十六分許，駕駛車號２６０－ＮＴ號
    營業小客車，行經臺北縣三重市○○街一百四十六號前因有
    「汽車駕駛人駕駛汽車肇事致人受傷（輕傷）而逃逸」之違
    規行為，為臺北縣政府警察局交通警察隊三重分隊員警以北
    縣警交字第Ｃ00000000號通知單掣單舉發，原處分
    機關依道路交通管理處罰條例第六十二條第四項前段之規定
    處以新臺幣（以下同）六千元罰鍰，吊銷駕駛執照，並依同
    條例第六十七條第三項為一年內禁考之處分。
二、異議意旨略以：車禍發生後兩人曾下車理論並非立即駛離逃
    逸，伊是在停車狀態下等對方通過才被撞，而對方還坐在機
    車上打電話，對方身體何有致人受傷之由，對方打電話召集
    朋友來肇事現場對方出言極其兇惡，幾位旁觀民眾叫伊先行
    離開以免出事被毆打，伊察看對方肢體未傷行動自如，自認
    倒楣因而先行離去，待交通警察打電話給伊時，伊亦立即返
    回肇事現場云云。
三、按汽車駕駛人駕駛汽車肇事致人受傷或死亡者，應即採取救
    護措施及依規定處置，並通知警察機關處理，不得任意移動
    肇事汽車及現場痕跡證據，違反者處三千元以上九千元以
    下罰鍰。但肇事致人受傷案件當事人均同意時，應將肇事汽
    車標繪後，移置不妨礙交通之處所。前項駕駛人肇事致人受
    傷而逃逸者，吊銷其駕駛執照；致人重傷或死亡而逃逸者，
    吊銷其駕駛執照，並不得再考領，道路交通管理處罰條例第
    六十二條第三項、第四項定有明文。其立法本旨係在增進行
    車安全、保護他人權益，以維持社會秩序。蓋道路交通事故
    發生後，有受傷或死亡之情形者，應即時救護或採必要之措
    施，以防損害範圍之擴大。如駕駛人於肇事後，隨即駕車逃
    離現場，不僅使肇事責任認定困難，更可能使受傷之人喪失
    生命，自有從嚴處理之必要。又終身不得考領駕駛執照之規
    定，同係為維護車禍事故受害人生命安全、身體健康必要之
    公共政策，且在責令汽車駕駛人善盡行車安全之社會責任，
    屬維持社會秩序及增進公共利益所必要，此有司法院大法官
    釋字第二八四號、第五三一號解釋可資參照。職是之故，汽
    車駕駛人駕駛汽車發生交通事故，不論其責任之歸屬為何，
    即有義務留在肇事現場，採取救護或其他必要措施，並向警
    察機關報告，以保護他人權益，同時釐清肇事責任，自不待
    言。且道路交通管理處罰條例第六十二條第四項之意旨，概
    以道路交通事故之發生，常非於己之鄰親家里，時有告救不
    能情事，乃科以肇事者須即採取救護或其他必要措施，並應
    向警察機關報告之法定義務，以防因就醫延誤致生無謂傷亡
    ，並俾得通知傷亡者家屬到場，以明責任，是凡肇事人於行
    車肇事致人受傷或死亡，未即採取救護或其他必要措施，並
    向警察機關報告，即駕車駛離現場者，均應依該規定處罰。
    至於其嗣後是否受刑事訴追或已否與被害人達成民事和解，
    對其應受之處罰，不生影響。
四、本件異議人於民國九十五年十二月七日上午十時二十六分許
    ，駕駛車號２６０－ＮＴ號營業小客車，在臺北縣三重市○
    ○街一百四十六號前，因擦撞同向由張曜文騎乘之車號ＯＸ
    Ｉ－９３３號重型機車，致張曜文因而受有右膝擦傷（約六
    點○公分）之傷害，異議人並未報警及將傷者送醫，即行駛
    離肇事現場等情，有本院依職權調取之臺灣板橋地方法院檢
    察署九十六年度偵字第五○一九號卷證資料，並有臺北縣立
    醫院診斷證明書一紙可稽。又機車駕駛人在騎乘機車之過程
    中，因碰撞而人車倒地，該機車駕駛人於慣性、重力作用下
    ，極易因而受有肢體挫、擦傷等傷害，本為一般人所得輕易
    知悉，異議人既早已成年，且顯然考領駕照並使用道路，對
    上開情事本不得諉為不知。況依前揭交通規則，異議人於車
    禍發生後，不論責任歸屬如何，本有留待現場之義務，被害
    人是否受傷，非得由異議人基於主觀立場，自行認定被害人
    毫髮無傷後，即可自行離去，更不待言。爰不論被害人方面
    如何電告友人前來，該友人對異議人惡言相向乙節，異議人
    並未提出任何佐證，異議人見狀並未報警到場處理、維護自
    身安全，反而立即逕自離去，顯然在肇事後本無絲毫留待現
    場、報警處理之意思，仍圖以此遁詞諉責於他人，亦無可取
    。至其嗣後經警循線查獲，通知到場後，是否配合查證，已
    與先前是否違規無涉，自難援為對其有利認定之佐證。
五、綜上，異議人駕駛汽車肇事致張曜文受傷後，在未採取救護
    措施及通知警察機關處理之情形下即行離去，張曜文因上開
    車禍而客觀上受有傷害，異議人於前揭時地有駕車肇事致人
    受傷而逃逸之違規事實，洵堪認定，異議人上開所辯均非足
    採。又異議人事後雖與被害人達成民事和解，並賠償被害人
    損害，然此仍無礙異議人肇事致人受傷而逃逸之違規行為成
    立，復非屬法定免責事由，本院仍無法據之為對其有利之裁
    量。至臺灣板橋地方法院檢察署檢察官以被害人於偵查中指
    述之情節、被害人所受傷勢及雙方事後達成和解等項為由，
    認異議人涉犯肇事逃逸罪嫌不足，而以九十六年度偵字第五
    ○一九號為不起訴處分，固有該不起訴處分書附卷可稽，然
    本件異議人是否駕駛汽車肇事致人受傷逃逸，而違反道路交
    通管理處罰條例第六十二條第四項之規定，本件交通聲明異
    議案件與刑事偵查係屬不同程序，本院既論述並認定如前，
    亦不受檢察官前揭認定之拘束。從而，原處分機關依據道路
    交通管理處罰條例第六十二條第四項，裁處罰鍰六千元，吊
    銷異議人駕駛執照，並依同條例第六十七條第三項為一年內
    禁考之處分，依法並無不合，異議人聲明異議意旨，指摘原
    處分不當，為無理由，應予駁回。
六、依道路交通管理處罰條例第87條第2 項，道路交通案件處理
    辦法第19條，裁定如主文
中　　華　　民　　國　　96　　年　　11　　月　　30　　日
                     交通法庭  法  官  王偉光
以上正本證明與原本無異。
如不服本裁定，應於裁定送達後5日內向本院提出抗告狀。
                               書記官  陳怡君
中　　華　　民　　國　　96　　年　　12　　月　　3 　　日
